【裁判字號】    98,交聲,754
【裁判日期】    980416
【裁判案由】    聲明異議
【裁判全文】
臺灣高雄地方法院交通事件裁定         98年度交聲字第754號
原處分機關  交通部公路總局高雄區監理所
異  議  人  甲○○
即受處分人
代  理  人  丙○○
上列異議人即受處分人因違反道路交通管理處罰條例案件，對於
交通部公路總局高雄區監理所於中華民國98年3 月3 日所為之裁
決（原處分案號：高監營裁字第80-CO0000000號）聲明異議，本
院裁定如下：
    主  文
異議駁回。
    理  由
一、原處分機關以：異議人即受處分人甲○○於民國98年2 月2
    日晚間7 時50分許，騎乘車牌號碼2GK-575 號重型機車，行
    經台北縣汐止大同路三段與忠孝東路有燈光號誌管制之交岔
    路口時，有闖越紅燈之違規行為，為台北縣政府警察局汐止
    分局員警當場以北縣警交字第CO0000000 號舉發違反道路交
    通管理事件通知單當場逕行舉發，爰依道路交通管理處罰條
    例第53條第1 項規定，裁處罰鍰新台幣（下同）1,800 元，
    並依同條例第63條第1 項第3 款規定，記違規點數3 點之處
    分。
二、異議意旨略以：異議人騎車通過交岔路口時，該路口之號誌
    是綠燈轉黃燈，並非紅燈，而員警係站立在忠孝東路橋東街
    5 巷2 號進行取締，該路段為彎曲道路，視線有死角，舉發
    時又係夜晚，故容易造成誤判，且員警復未拍照採證，可能
    因此誤判異議人有闖紅燈之情事，為此聲明異議，請求撤銷
    原處分云云。
三、按汽車駕駛人，行經有燈光號誌管制之交岔路口闖紅燈者，
    處新臺幣1,800 元以上5,400 元以下罰鍰，道路交通管理處
    罰條例第53條第1 項定有明文。又汽車駕駛人違反上開規定
    者，除依原條款處罰鍰外，並予記違規點數3 點之處分，同
    條例第63條第1 項第3 款亦有明定。
四、本件異議人於上開時、地，騎乘重型機車行經有燈光號誌管
    制交岔路口之事實，業據異議人陳明在卷，並有上開舉發通
    知單1 紙在卷可稽。異議人雖執前詞提出異議，經查：
(一)證人即事發當時在場舉發之員警乙○○到庭結證稱：我於98
    年2 月2 日晚間6 時至8 時許，在台北縣汐止市○○路與忠
    孝東路口執行取締交通違規勤務，我當時站在忠孝東路上，
    看見忠孝東路之號誌已經轉換為綠燈達5 秒以上時，異議人
    駕駛重型機車由大同路三段往台北方向左轉忠孝東路，構成
    紅燈左轉的違規，遂上前舉發，舉發時雖然是夜晚，然該交
    岔路口有燈光照明，又我目擊異議人違規之目擊點，視覺位
    置上沒有死角，可以看清楚異議人的行向，我確定異議人是
    闖紅燈，不是搶黃燈無誤，我從事舉發工作3 個多月，並不
    認識異議人，我開單時有告知異議人他紅燈違規左轉，異議
    人當時沒有反應他是綠燈左轉或是搶黃燈，只有要求我們開
    輕一點的條文等語明確，是異議人於上開時、地確有闖越紅
    燈之事實甚明。
(二)異議人雖稱本件攔檢時，當時員警站立之位置，係在忠孝東
    路橋東街5 巷2 號，該處視線有死角，不可能看見異議人闖
    紅燈左轉云云。惟查，忠孝東路橋東街5 巷2 號係員警取締
    異議人之地點，並非目擊異議人違規之地點，本件員警乙○
    ○目擊異議人違規處，係在取締處之對面車道旁，該位置屬
    於開闊地形，視野良好，自該處雖無法直接目睹大同路三段
    之號誌，但對於忠孝東路之號誌，以及異議人車輛從大同路
    三段左轉至忠孝東路之行向，則可以清楚辨別一情，業據證
    人乙○○陳明在卷，並有其出具之調查表及現場位置圖各1
    份、照片6 張存卷可憑，參諸員警乙○○係在夜間有照明之
    情形下，近距離目擊異議人交通違規之情，且其身為執行交
    通勤務專業警察人員，平時有多次處理類似情形之經驗，應
    不致發生誤認或誤記；又乙○○與異議人素昧平生，並無嫌
    隙，其於執行交通勤務過程中，應無任意為不實舉發之可能
    ，且其經本院傳訊到庭具結作證，亦無甘冒偽證罪責而故意
    誣陷異議人之理，所述應可採信。再者，交通勤務警察或依
    法令執行交通稽查任務人員，開單舉發違反道路交通管理處
    罰條例所列之違規事實，經公路主管機關或警察機關所為之
    裁決處罰，本質上為行政處分，係公務員基於職務上權力，
    依法就特定之具體事件所為，並具有公法上效果之單方行政
    行為。根據公務員為公法上行為具有公信力之原則，該行政
    處分當可被推定為真正，且其據以依法處分之事實認定，亦
    應可推定為正確無誤，故本此公信原則，立法者乃賦予行政
    機關違反道路交通事件統一裁罰基準及處理細則等相關規定
    ，使交通勤務警察或依法令執行交通稽查任務人員得當機處
    分，以達成維護交通秩序及公共安全之行政目的。而異議人
    於此並未就該執勤員警范浩仁之舉發是否有誤提出相關證據
    以供調查，本院亦查無任何證據足資證明乙○○有捏造事實
    違法取締之情事，則乙○○本其維護交通秩序、安全職責所
    為之舉發，自應受到合法、正確之推定，故異議人辯稱員警
   不可看見異議人闖紅燈一節，顯屬無稽。
(三)異議人另抗辯員警於取締時並未拍照採證，難以證明異議人
    有闖紅燈云云。查上開交岔路口車輛川流不息，遇有車輛駕
    駛人突闖紅燈，自難以苛責執勤員警於此瞬間對焦拍照，而
    舉發員警本身即為證人，亦為證據方法之一種，其所述情節
    ，佐以現場客觀外在狀態綜合觀察，尚無矛盾或瑕疵之處，
    是其證言即有相當之證明力，不能以其未拍照存證，遽認異
    議人無違規之行為。參以道路交通管理條例之立法目的係「
    為加強道路交通管理，維護交通秩序，確保交通安全」（道
    路交通管理處罰條例第1 條參照），除有不能或不宜之情形
    ，允許警員值勤時就違規闖紅燈當場攔截製單舉發（道路交
    通管理處罰條例第7條 之2 第1 項第1 款參照），是如認必
    有取得其他證據，始能對違規道路使用人攔停舉發，顯難達
    成上開立法目的，並與立法本意未符。是以異議人前揭所辯
    解亦無可採。
五、綜上所述，異議人於裁決書上所載時、地，有騎車行經有燈
    光號誌管制之交岔路口闖紅燈之違規行為，至為明確，原處
    分機關因而依道路交通管理處罰條例第53條第1 項之規定，
    裁處罰鍰1,800 元，並依同條例第63條第1 項第3 款之規定
    ，記違規點數3 點，核無違誤。從而，本件異議為無理由，
    應予駁回。
據上論斷，應依道路交通案件處理法第19條，裁定如主文。
中    華    民    國    98    年    4     月    16    日
                     交通法庭    法  官  莊珮君
以上正本證明與原本無異。
如不服本裁定應於送達後5日內向本院提出抗告狀。
中    華    民    國    98    年    4     月    16    日
                                 書記官  秦富潔


司法院資訊處製作；財團法人民間司法改革基金會備份。
